最高法院民事判決　　　　　　　九十四年度台上字第四三三號
　　上　訴　人　甲○○
　　訴訟代理人　賴芳玉律師
　　　　　　　　謝幸伶律師
　　被 上訴 人　那魯灣股份有限公司（即那魯灣職棒事業股份
　　　　　　　　有限公司）
　　法定代理人　陳盛沺
　　訴訟代理人　江旻書律師
上列當事人間請求確認僱傭關係存在等事件，上訴人對於中國民
國九十二年六月三十日台灣高等法院第二審更審判決（九十二年
度勞上更(一)字第一號），提起上訴，本院判決如下：
    主  文
原判決廢棄，發回台灣高等法院。
    理  由
本件上訴人主張：兩造於民國八十五年二月一日簽訂職業棒球球
員契約書（下稱系爭職棒契約），存續期間自八十五年一月一日
起至八十九年十二月三十一日止。詎被上訴人竟於八十六年十二
月三十一日通知伊終止系爭職棒契約，並自八十七年二月起未再
支付薪資。被上訴人片面終止系爭職棒契約為不合法等情，爰本
系爭職棒契約，求為確認兩造間之僱傭關係存在及命被上訴人給
付自八十七年二月一日起至八十八年二月底止之薪資新台幣（下
同）一百零九萬七千二百元並加計法定遲延利息，暨自八十八年
三月一日起至八十九年十二月三十一日止，按月給付八萬四千四
百元之判決。
被上訴人則以：系爭職棒契約第十四條約定：甲乙雙方（即兩造
）同意因本契約所生之任何爭議，均交由台灣職業棒球大聯盟仲
裁委員會（下稱台灣職棒仲裁委員會），依其仲裁程序選定仲裁
人以進行仲裁，並遵守該仲裁判斷，雙方自應同受其拘束。而兩
造因本件僱傭關係之爭議，已提請前揭仲裁委員會仲裁（月薪部
分上訴人減縮其金額），乃上訴人於受不利之仲裁判斷後，竟違
背系爭職棒契約前揭約定，另提起本件訴訟，自非合法。且兩造
已合意終止系爭職棒契約，縱未合意終止，亦因上訴人無故離隊
，經伊合法終止合約，上訴人請求並無理由等語，資為抗辯。
原審將第一審所為上訴人勝訴判決廢棄，改判駁回上訴人之訴，
無非以：兩造於系爭職棒契約第十四條約定：甲乙雙方（即兩造
）同意因本契約所生之任何爭議，均交由台灣職棒仲裁委員會，
依其仲裁程序選定仲裁人以進行仲裁，並遵守該仲裁判斷，為兩
造所不爭，且有系爭職棒契約書影本為證，該仲裁條款之約定，
既係出於兩造之合意且非顯失公平，復無違反強制或禁止規定情
形，則基於私法上契約自由之原則，自具有拘束兩造之效力。至
於台灣職棒仲裁委員會雖為非依仲裁法規定而設立之仲裁機構，
其所為仲裁僅為個別仲裁，難認有與法院之確定判決有同一效力
。惟該仲裁委員會之內部就仲裁人之選任及仲裁程序仍定有仲裁
規則以資遵行，此有台灣職業棒球大聯盟仲裁規則可稽。且台灣
職棒仲裁委員會係隸屬於台灣職業棒球大聯盟（下稱台灣職棒聯
盟）之組織，而台灣職棒聯盟為依法成立之人民團體，與被上訴
人公司為不同之主體。再參諸台灣職棒聯盟仲裁規則第五條、第
八條及第十七條分別明定「球隊隊職員不得擔任本聯盟仲裁委員
。」、「本聯盟仲裁委員會受理仲裁聲請後，應即就委員中指派
無利害衝突之三人或五人為仲裁人。」、「本規則未規定事項，
準用商務仲裁條例之規定。」，是其就仲裁人之選任及仲裁程序
之進行，並無不公平之情形。上訴人於本件爭議發生後，既依仲
裁條款之約定向台灣職棒仲裁委員會聲請仲裁，益見兩造確有遵
循該系爭仲裁條款以解決兩造紛爭，並遵守仲裁結果之合意。且
上訴人於仲裁程序中，均未對仲裁程序之進行及仲裁人之選任等
事項，主張有任何不公平或偏頗之情事，堪認兩造就本件爭議交
由台灣職棒仲裁委員會仲裁，有相當之信賴。台灣職棒仲裁委員
會作成仲裁判斷，駁回上訴人之請求，而上訴人並無法舉證證明
此仲裁判斷有無效或得撤銷之原因，嗣後拒絕遵守該仲裁判斷之
結果，再提起本件訴訟，顯違反系爭仲裁條款之約定，自有違誠
信原則。而被上訴人於八十六年十二月二十三日發函通知上訴人
欲終止兩造間之系爭職棒契約，上訴人於八十七年一月十三日與
被上訴人球團部副總經理趙士強曾就此合約問題會晤，並未爭執
被上訴人終止契約之合法性，嗣後亦未就其表示不願接受終止合
約之事實，舉證以實其說，足證雙方確已於八十七年一月十三日
合意解除系爭職棒契約。系爭仲裁判斷書亦同為此推論及判斷，
並無違法、疏失、不合理或顯不公平情形。從而，上訴人訴請確
認兩造間之僱傭關係存在及請求被上訴人給付薪資一百零九萬七
千二百元並加計法定遲延利息，暨自八十八年三月一日起至八十
九年十二月三十一日止按月給付八萬四千四百元，均不應准許等
詞，為其判斷之基礎。
按仲裁人之判斷，於當事人間，與法院之確定判決有同一效力。
而當事人於仲裁協議約定仲裁機構以外之法人或團體為仲裁人者
，視為未約定仲裁人。又仲裁機構得由各級團體設立或聯合設立
，負責仲裁人登記及辦理仲裁事件。仲裁法第三十七條第一項、
第五條第二項及第五十四條第一項分別定有明文。本件台灣職棒
仲裁委員會非屬依仲裁法設立之仲裁機構，亦非依該法第五十四
條及仲裁機構組織與調解程序及費用規則所設立之仲裁機構，其
仲裁判斷與法院之確定判決並無同一效力，既為原審所認定，則
兩造將系爭僱傭關係存否之爭議，交由台灣職棒仲裁委員會選定
之仲裁人為仲裁，其所為之仲裁判斷，難謂合法。原審以此仲裁
判斷為依據，為不利上訴人之判決，已有未洽。其次，證人趙士
強雖證稱：「林某（即上訴人）第一次打電話來，他表示有意見
」，「他（指上訴人）說他在美國有房貸要付，希望有收入，在
此情形下，我說扣薪二十％到訓練中心受訓」，「受訓若有依教
練指示去做，去訓練薪水是可以依合約，若都沒表現，公司每年
最多皆可減薪二十％」等語。然上訴人是否同意減薪至訓練中心
受訓，或於八十七年一月十三日與被上訴人合意終止系爭職棒契
約，尚非無疑？且上訴人主張：伊與趙士強會晤時，係僅同意依
系爭職棒合約降薪二十％，並未同意終止契約。又被上訴人於第
一審已自認兩造於八十七年一月十三日僱傭關係尚未終止，系爭
仲裁判斷與事實不符。而據以否認其已同意終止系爭職棒合約等
語（見一審卷第二○四～二○六頁）。則兩造於八十七年一月十
三日究竟有無合意解除系爭職棒契約？仍屬未明，原審未命被上
訴人舉證證明，遽以上開理由為上訴人敗訴之判決，自有可議。
上訴論旨，指摘原判決不當，求予廢棄，非無理由。
據上論結，本件上訴為有理由。依民事訴訟法第四百七十七條第
一項、第四百七十八條第二項，判決如主文。
中　　華　　民　　國　九十四　年　　三　　月　　十　　日
                      最高法院民事第八庭
                          審判長法官  劉　延　村
                                法官  陳　重　瑜
                                法官  黃　秀　得
                                法官  葉　勝　利
                                法官  黃　義　豐
      本件正本證明與原本無異
                                      書  記  官
中　　華　　民　　國　九十四　年　　三　　月　二十三  日
                                                      Ｌ
